【裁判字號】    95,訴,765
【裁判日期】    950526
【裁判案由】    毒品危害防制條例
【裁判全文】
臺灣彰化地方法院刑事判決               95年度訴字第765號
公  訴  人  臺灣彰化地方法院檢察署檢察官
被      告  甲○○
                    （另案在臺灣彰化看守所羈押中）
上列被告因違反毒品危害防制條例案件，經檢察官提起公訴（95
年度毒偵字第268 號），本院合議庭裁定由受命法官獨任進行簡
式審判程序，茲判決如下：
    主  文
甲○○連續施用第一級毒品，累犯，處有期徒刑壹年捌月，扣案
之第一級毒品海洛因壹包（淨重零點捌公克，空包裝重零點貳
玖公克）沒收銷燬之，粉末壹包（驗前淨重點柒捌公克，驗後
淨重點柒陸公克）、注射用水壹瓶均沒收；又施用第二級毒品
，累犯，處有期徒刑陸月。應執行有期徒刑貳年，扣案之第一級
毒品海洛因壹包（淨重零點捌公克，空包裝重零點貳玖公克）
沒收銷燬之；粉末壹包（驗前淨重點柒捌公克，驗後淨重點
柒陸公克）、注射用水壹瓶均沒收。
    犯罪事實
一、甲○○曾於民國92年間因施用毒品案件，經本院以92年度訴
    字第1409號刑事判決判處有期徒刑8 月確定，並於93年12月
    5 日執行完畢。其前於88年間因施用毒品案件，經臺灣士林
    地方法院以88年度毒聲字第2653號裁定送勒戒處所觀察、勒
    戒後，認有繼續施用毒品之傾向，經臺灣士林地方法院以89
    年度毒聲字第16號裁定令入戒治處所施以強制戒治，並以89
    年度毒聲字第1112號裁定停止戒治付保護管束，復以89年度
    毒聲字第1441號裁定撤銷停止戒治令入戒治處所施以強制戒
    治，於90年5 月3 日強制戒治期滿，經臺灣士林地方法院檢
    察署檢察官以90年度戒毒偵字第83號為不起訴處分確定。詎
    其不知悔改，明知海洛因及甲基安非他命，業經公告為毒品
    危害防制條例第2 條第2 項所列管之第1 、2 級毒品，不得
    非法持有、施用，復分別基於施用第1 級毒品海洛因概括犯
    意、施用第2 級毒品甲基安非他命之犯意，於前揭強制戒治
    執行完畢釋放後5 年內，自94年4 月初某日起，至95年1 月
    10日上午10時許止，在其位於彰化縣溪湖鎮○○里○○○路
    17號住處或彰化縣溪湖鎮湖西國小旁某寺廟廁所內，將海洛
    因摻水以注射針筒注射入體內之方式，平均每日施用約1 、
    2 次，連續施用第1 級毒品海洛因多次；於95年1 月9 日上
    午11時許，在其友人何宇宙位於彰化縣溪湖鎮○○路232 號
    住處內，將甲基安非他命以玻璃球吸食器隔熱燒烤吸食煙霧
    之方式，施用第2 級毒品甲基安非他命1 次。嗣經警方於95
    年1 月10日上午11時許，因另案持臺灣彰化地方法院檢察署
    檢察官簽發之拘票，至彰化縣溪湖鎮○○路232 號前拘提而
    查獲，並扣得第1 級毒品海洛因1 包（淨重0.38公克，空包
    裝重0.29公克）及其所有供施用海洛因時，用以稀釋海洛因
    之粉末1 包（驗前淨重3.78公克，驗後淨重3.76公克）、注
    射用水1 瓶，且於95年1 月10日下午5 時8 分採尿送驗後，
    始知上情。
二、案經彰化縣警察局報請臺灣彰化地方法院檢察署檢察官偵查
    起訴。
    理  由
一、本案被告甲○○所犯係死刑、無期徒刑、最輕本刑為3 年以
    上有期徒刑以外之罪，其於準備程序就前揭被訴事實為有罪
    之陳述，經受命法官告知簡式審判程序之旨，並聽取其與公
    訴人之意見後，本院認無不得或不宜改依簡式審判程序進行
    之處，爰依刑事訴訟法第273 條之1 第1 項、第284 條之1
    ，裁定本案由受命法官獨任進行簡式審判程序，合先敘明。
二、訊據被告對其於上揭時、地，分別連續施用第1 級毒品海洛
    因多次及施用第2 級毒品甲基安非他命1 次之事實，於本院
    審理時（參見本院95年5 月22日審判筆錄）均坦承不諱，且
    有扣案白粉1 包，經送驗後，係第1 級毒品海洛因（淨重0.
    38公克，空包裝重0.29公克），此有法務部調查局95年4 月
    14日調科壹字第140012747 號鑑定通知書1 紙（參見本院卷
    宗）附卷可參；至扣案之粉末1 包（驗前淨重3.78公克，驗
    後淨重3.76公克）、注射用水1 瓶，經檢驗結果，雖無含有
    毒品海洛因或甲基安非他命陽性反應，亦有高雄醫學大學附
    設中和紀念醫院95年5 月9 日報告編號9505—117 、118 號
    檢驗報告單各1 紙（參見本院卷宗）附卷可稽，然係被告所
    有供施用第1 級毒品海洛因所用之物，業經被告於本院審理
    中供明在卷，可資佐證。另查：
  (一)被告係於95年1 月10日下午5 時8 分，經臺灣彰化地方法院
    檢察署委託警方採集被告尿液送驗結果，分別呈嗎啡、甲基
    安非他命陽性反應，此有彰化縣衛生局95年1 月16日煙檢字
    第9502047 號煙毒尿液檢驗成績書、委託檢驗尿液代號與真
    實姓名對照認證單、詮昕科技股份有限公司95年3 月30日報
    告編號00000000號濫用藥物尿液檢驗報告及列管毒品人口尿
    液檢體採集送驗紀錄表各1 紙（參見偵查卷宗第28頁、第46
    頁、第55頁）附卷可稽，足見被告確有施用第1 、2 級毒品
    海洛因、甲基安非他命之事實無訛。
  (二)按海洛因施用入人體後水解還原成嗎啡，再循嗎啡之代謝方
    式排出體外，業據行政院衛生署藥物食品檢驗局73藥檢壹字
    第030221號函說明綦詳，且依醫學臨床實驗及根據英國藥學
    會出版Isolationand Indentification of Drugs一書第293
    頁載明：海洛因經注射入人體後，在體內迅速水解成６Mono
    acetyImorphine，再緩緩繼續水解成嗎啡，然後再循嗎啡之
    代謝方式排出，同書第431 至432 頁並載有：嗎啡經注射入
    人體後，約50% 以上於8 小時內自尿中排出，至24小時排出
    約90% ，但48小時後仍有微量可檢出等語。又甲基安非他命
    經口服投與後，約70% 於24小時內可自尿液中排出，而其尿
    液內含甲基安非他命成分之檢出，與投與甲基安非他命的量
    、個人體質、檢驗儀器之精密度有關，通常採尿化驗是否呈
    陽性反應，應以投與後24小時內所採者為宜，此亦有行政院
    衛生署藥物食品檢驗局藥檢醫字第4529號函可查。是參酌
    前揭報告及施用毒品之成癮性，被告自白於前揭時間分別有
    連續施用第1 級毒品海洛因多次、施用第2 級毒品甲基安非
    他命1次之犯行等語，核與事實相符，應堪採信。
  (三)另犯毒品危害防制條例第10條施用第1 級、第2 級毒品之罪
    者，檢察官應先聲請法院裁定將被告令送勒戒處所觀察、勒
    戒，經觀察、勒戒後，認有繼續施用毒品傾向者，應由檢察
    官聲請法院裁定將被告令入戒治處所施以強制戒治，且經強
    制戒治執行完畢釋放後，5 年內再犯第10條之罪，檢察官應
    依一般刑事訴訟程序予以起訴論罪科刑，此觀諸毒品危害防
    制條例第20條第1 項、第2 項、第23條第2 項前段規定自明
    。經查，被告前於88年間因施用毒品案件，經臺灣士林地方
    法院以88年度毒聲字第2653號裁定送勒戒處所觀察、勒戒後
    ，認有繼續施用毒品之傾向，經臺灣士林地方法院以89年度
    毒聲字第16號裁定令入戒治處所施以強制戒治，並以89年度
    毒聲字第1112號裁定停止戒治付保護管束，復以89年度毒聲
    字第1441號裁定撤銷停止戒治令入戒治處所施以強制戒治，
    於90年5 月3 日強制戒治期滿，經臺灣士林地方法院檢察署
    檢察官以90年度戒毒偵字第83號為不起訴處分確定等情之事
    實，此有臺灣高等法院被告全國前案紀錄表、臺灣彰化地方
    法院檢察署刑案資料查註紀錄表各1 份附卷可參。被告前既
    曾因施用毒品案件，經強制戒治後，復因施用毒品，其於前
    開強制戒治執行完畢釋放後5 年內，再犯本案施用毒品罪，
    依毒品危害防制條例第23條第2 項之規定，屬應依法論罪科
    刑之行為，依前開說明，本案被告上開所為，係於90年5 月
    4 日強制戒治執行完畢釋放後5 年內，再犯毒品危害防制條
    例第10條第1 、2 項施用第1 、2 級毒品罪，事證明確，被
    告上開犯行洵堪認定。
三、按海洛因、甲基安非他命為毒品危害防制條例第2 條第2 項
    第1 、2 款所明定之第1 、2 級毒品。核被告所為，係犯同
    條例第10條第1 項之施用第1 級毒品罪及同條例第10條第2
    項之施用第2 級毒品罪。被告持有第1 、2 級毒品進而施用
    ，持有之低度行為各為施用之高度行為所吸收，均不另論持
    有毒品之罪。其先後多次施用第1 級毒品海洛因，時間緊接
    ，犯罪構成要件相同，顯係基於概括犯意為之，為連續犯，
    依刑法第56條之規定，應論以1 罪，並加重其刑。被告所犯
    上開2 罪，罪名各別，行為互異，應分論併罰。另查，被告
    曾於92年間因施用毒品案件，經本院以92年度訴字第1409號
    刑事判決判處有期徒刑8 月確定，並於93年12月5 日執行完
    畢等情，此有臺灣高等法院被告全國前案紀錄表、臺灣彰化
    地方法院檢察署刑案資料查註紀錄表各1 份存卷可考，其於
    5 年內再犯本案有期徒刑以上之罪，為累犯，應依刑法第47
    條之規定，就其所犯上開施用第1 級毒品罪，依法遞加加重
    其刑；施用第2 級毒品罪，依法加重其刑。又起訴書雖記載
    被告於95年1 月10日或其前4 日內之某時，施用第2 級毒品
    甲基安非他命1 次之犯行，然業經公訴人於本院審理中更正
    起訴事實為被告於95年1 月9 日上午11時許施用第2 級毒品
    甲基安非他命1 次，附此敘明。爰審酌被告前因施用毒品案
    件，經強制戒治執行完畢釋放後，仍未能徹底戒絕毒品，復
    犯本案施用毒品罪，其施用毒品海洛因之次數頻繁，顯見其
    無戒毒悔改之意，惟念施用毒品乃自戕一己之身體健康，尚
    未對他人造成危害，且犯後已坦承犯行，態度良好，而施用
    毒品甲基安非他命僅有1 次等一切情狀，各量處如主文所示
    之刑，並定其應執行之刑。
四、又毒品危害防制條例第18條第1 項前段之規定，乃刑法第38
    條第1 項第1 款之特別規定，此所稱查獲之毒品，係指有罪
    判決書於事實欄內，已經認定為被告有罪事實之毒品，即足
    當之，不以仍屬於被告所有者為限（最高法院92年度臺非字
    第297 號裁判要旨參照）。經查：
  (一)扣案白粉1 包，經送驗後，係第1 級毒品海洛因（淨重0.38
    公克，空包裝重0.29公克），已如前述，且該包裝海洛因之
    塑膠袋，業已無法與毒品析離，均屬違禁物，不問是否屬於
    犯人所有與否，依毒品危害防制條例第18條第1 項前段規定
    ，併予宣告沒收銷燬之。又鑑定耗損之毒品，既已滅失，即
    無庸併予宣告沒收銷燬，附此敘明。
  (二)至扣案之粉末1 包（驗前淨重3.78公克，驗後淨重3.76公克
    ）、注射用水1 瓶，經檢驗結果，雖無含有毒品海洛因或甲
    基安非他命陽性反應，然係被告所有，且供施用第1 級毒品
    海洛因所用之物，業經被告供明在卷，業如前述，爰依刑法
    第38條第1 項第2 款之規定，併予宣告沒收，併此敘明。
據上論斷，應依刑事訴訟法第273 條之1 第1 項、第299 條第1
項前段，毒品危害防制條例第10條第1 項、第2 項、第18條第1
項前段，刑法第11條、第56條、第47條、第38條第1 項第2 款、
第51條第5 款、第9 款，判決如主文。
本案經檢察官郭玄義到庭執行職務。
中    華    民    國    95    年    5     月    26    日
                  刑事第一庭    法  官  唐中興
以上正本證明與原本無異。
如不服本判決，應於判決送達10日內，向本院提出上訴狀 (須附
繕本 )。
中    華    民    國    95    年    5     月    30    日
                                書記官  施惠卿
附錄本案論罪科刑法條全文：
毒品危害防制條例第10條
施用第1級毒品者，處6月以上5年以下有期徒刑。
施用第2級毒品者，處3年以下有期徒刑。


司法院資訊處製作；財團法人民間司法改革基金會備份。
